【裁判字號】    91,訴,2736
【裁判日期】    920211
【裁判案由】    返還消費借貸款
【裁判全文】
臺灣板橋地方法院民事判決  九十一年度訴字第二七三六號
    原        告  花蓮區中小企業銀行股份有限公司
    法 定 代理人  丙○○
    訴 訟 代理人  甲○
    兼法定代理人  乙○○
    被        告  丁○○
                  戊○○
右當事人間請求返還消費借貸款事件，本院判決如左：
    主    文
被告應連帶給付原告新台幣玖拾伍萬仟佰肆拾元，及自民國八十九年四月二十九
日起至清償日止，按年息百分之十二計算之利息，並自民國八十九年五月三十日起至
清償日止，其逾期在六個月以內部分，按上開利率百分之十，其逾期在六個月以上部
分，按上開利率百分之二十計付之違約金。
訴訟費用由被告連帶負擔。
本判決於原告以新台幣拾貳萬元供擔保後，得假執行；但被告丁○○、戊○○如於
假執行程序實施前，以新台幣玖拾伍萬仟佰肆拾元為原告預供擔保，得免為假執
行。
    事    實
甲、原告方面：
  壹、聲明：求為判決除假執行擔保金額外，如主文所示。
  貳、陳述略稱：被告保泰食品有限公司（以下簡稱保泰公司）邀同其餘被告為連帶
                保證人，於民國（下同）八十九年二月二十九日向原告借用新台幣
                （下同）一百萬元，約定清償期為九十二年二月二十八日，利息按
                年息百分之十二計算，若有逾期情事，除按原訂利率計息外，逾期
                清償在六個月以內者，按上開利率百分之十，在六個月以上者，按
                上開利率百分之二十計付違約金。詎上開借款僅清償本金四萬六千
                六百六十元，且僅繳息至八十九年四月二十八日止，迭經催討，均
                無效果，依被告所簽授信約定書第五條之約定，本借款已視為全部
                到期，應即清償，爰依消費借貸及連帶保證契約，提起本件訴訟。
  參、證據：提出借據影本、授信約定書影本各一件、放款（單筆授信）攤還及收息
            紀錄查詢單三紙為證。
乙、被告方面：
  壹、被告保泰公司、乙○○未於言詞辯論期日到場，亦未提出書狀作何聲明或陳述
      。
  貳、被告丁○○未於言詞辯論期日到場，被告戊○○未於最後言詞辯論期日到場，
      惟據其等以前所提出之書狀及陳述略以：
    一、聲明：
    （一）請求駁回原告之訴。
    （二）如受不利之判決，願供擔保請准免為假執行。
    二、陳述：
    （一）被告保泰公司分別於八十九年三月二十九日、同年四月二十九日開具發票
          人保泰公司、受款人為原告、票面金額均為三萬三千二百十四元之支票二
          紙（票號分別為ＨＬ0000000號、ＨＬ0000000號）交付原
          告收執，以為系爭消費借貸契約本金及利息之返還，故被告保泰公司已清
          償系爭消費借貸契約借款本金及利息共計六萬六千四百二十八元。
    （二）又被告戊○○服務於聯合報股份有限公司（以下簡稱聯合報公司），業經
          台灣台北地方法院民事執行處九十一年五月六日北院錦九十一執正字第一
          ０九八一號執行命令，由原告請求就被告戊○○對第三人即聯合報公司任
          職期間所得支領之各項勞務報酬請求權（包括薪俸、獎金、津貼、補助費
          、研究費等在內）之三分之一予以扣押在案，且前揭執行命令並經台灣台
          北地方法院民事執行處北院錦九十一年十月六日以九十一執正字第一０九
          八一號通知撤銷。故被告戊○○已自九十一年五月份至同年十月份由第三
          人即聯合報公司每月扣款一萬六千二百三十四元，共計已扣款九萬七千四
          百零四元。該扣款九萬七千四百零四元部分，已生清償之效力。是原告起
          訴請求之金額，似有錯誤。
    三、證據：提出台灣台北地方法院民事執行處九十一年五月六日北院錦九十一執
              正字第一０九八一號執行命令影本及同年十月六日通知書影本各一件
              、聯合報公司對被告戊○○之扣款證明影本一件。
    理    由
一、按當事人得以合意定第一審管轄法院。但以關於由一定法律關係而生之訴訟為限
    ；前項合意，應以文書證之。民事訴訟法第二十四條定有明文。本件兩造於本件
    授信約定書第十三條約定：「．．．立約人如因本約定書有關一切債務予貴行涉
    訟時，立約人合意以該履行地所在地之法院台灣板橋地方法院為第一審管轄法院
    。．．．」，此有授信約定書一份附卷可憑，故本院自有管轄權，合先敘明。
二、本件被告均未於最後言詞辯論期日到場，核無民事訴訟法第三百八十六條列各款
    情形，應依原告之聲請，由其一造辯論而為判決。
三、本件原告主張之事實，已據其提出與所述相符之借據影本、授信約定書影本各一
    件、放款（單筆授信）攤還及收息紀錄查詢單三紙為證。被告丁○○、戊○○雖
    執前開情詞抗辯，惟查：
（一）當事人主張有利於己之事實者，就其事實有舉證之責任，民事訴訟法第二百七
      十七條前段定有明文。請求履行債務之訴，原告就其所主張債權發生原因之事
      實，固有舉證之責任，若被告自認此項事實而主張該債權已因清償而消滅，則
      清償之事實，應由被告負舉證之責任，此觀民事訴訟法第二百七十七條之規定
      自明（最高法院二十八年上字第一九二０號判例）。請求履行債務之訴，被告
      自認原告所主張債權發生原因之事實，而抗辯該債權已因清償而消滅，則清償
      之事實即應由被告負舉證之責任（最高法院四十年度台上字第二二一號、四十
      三年度台上字第一三號、四十四年度台上字第八七二號裁判要旨參照）。
（二）被告丁○○、戊○○雖辯稱被告保泰公司已清償本件消費借貸款之本金及利息
      計六萬六千四百二十八元，原告則主張被告保泰公司僅清償本金四萬六千六百
      六十元，且利息部分亦僅繳至八十九年四月二十八日止，被告丁○○、戊○○
      對於借款金額並不爭執，則其等就主張業已清償超過被告保泰公司所清償之本
      金四萬六千六百六十元及繳息至八十九年四月二十八日止之金額部分，依據前
      揭說明，自應負舉證責任，然被告丁○○、戊○○對此有利於己之事實，並未
      舉證以實其說，故所辯尚非足採。
（三）被告丁○○、戊○○另辯稱被告戊○○對於第三人聯合報公司之各項勞務報酬
      請求權三分之一已遭原告扣押，並自九十一年五月份至同年十月份已扣款九萬
      七千四百零四元，該扣款九萬七千四百零四元部分，應已生清償之效力乙節，
      原告對於扣押被告戊○○對第三人之前揭債權固不爭執，然否認業已受清償，
      並陳稱：因訴外人奇異融資公司執行在先，取得移轉命令，故原告並未受償等
      語。經查，被告丁○○、戊○○所提出之台灣台北地方法院民事執行處九十一
      年五月六日北院錦九十一執正字第一０九八一號執行命令，固為原告扣押聲請
      被告戊○○對於第三人聯合報公司之各項勞務報酬之三分之一，然該執行法院
      嗣於九十一年十月六日通知第三人聯合報公司及原告、被告戊○○，載明前揭
      被告戊○○對第三人聯合報公司之各項勞務報酬，業因該債權已移轉他債權人
      ，故無從併案，前揭執行命令應予撤銷之旨，此亦有台灣台北地方法院民事執
      行處九十一年十月六日北院錦九十一執正字第一０九八一號通知影本一件可證
      。再據被告戊○○所提出之聯合報公司對被告戊○○之扣款證明，其上載明被
      告戊○○對第三人聯合報公司之各項勞務報酬之三分之一，係轉入訴外人奇異
      融資公司，並非由原告受領，而被告戊○○亦當庭承認其另積欠訴外人奇異融
      資公司五十四萬餘元（見本院九十二年一月九日言詞辯論筆錄）。故原告稱其
      未受清償，應為可信。被告丁○○、戊○○抗辯已清償原告九萬七千四百零四
      元云云，尚難憑採。
（四）被告保泰公司、乙○○對於原告主張之事實，已於相當時期受合法之通知，而
      於言詞辯論期日不到場，亦未提出準備書狀爭執者，依民事訴訟法第二百八十
      條第三項前段，視為自認。
（五）綜上，原告主張之事實，堪信為真實。
四、從而，原告依消費借貸（對被告保泰公司）及連帶保證契約（對被告乙○○、丁○○、戊○○）請求被告連帶給付九十五萬三千三百四十元，及自八十九年四月
    二十九日起至清償日止，按年息百分之十二計算之利息，並自八十九年五月三十
    日起至清償日止，其逾期在六個月以內部分，按上開利率百分之十，其逾期在六
    個月以上部分，按上開利率百分之二十計算之違約金，為有理由，應予准許。
五、假執行之宣告：
    原告及被告丁○○、戊○○陳明願供擔保，聲請宣告假執行或免為假執行，均核
    無不合，茲分別酌定相當之擔保金額，予以准許。
六、結論：本件原告之訴為有理由，依民事訴訟法第三百八十五條第一項前段、第七
    十八條、第八十五條第二項、第三百九十條第二項、第三百九十二條，判決如主
    文。
中      華      民      國    九十二    年      二      月     十一     日
                                  臺灣板橋地方法院民事第四庭
~B法       官  陳翠琪
右為正本係照原本作成
如對本判決上訴，須於判決送達後廿日內向本院提出上訴狀
中      華      民      國    九十二    年      二      月     十一     日
~B 法院書記官  陳蒼仁


司法院資訊處製作；財團法人民間司法改革基金會備份。
